【裁判字號】    97,花易,32
【裁判日期】    970519
【裁判案由】    妨害自由
【裁判全文】
臺灣花蓮地方法院刑事判決              97年度花易字第32號
公  訴  人  臺灣花蓮地方法院檢察署檢察官
被      告  羅元佑原名羅戴雄.
被      告  乙○○
上列被告因妨害自由案件，經檢察官聲請簡易判決處刑（96年度
偵字第4052號），本院認有刑事訴訟法第451條之1 第4項但書之
情形，不宜依簡易判決處刑，改依通常程序審理，並判決如下：
    主  文
羅元佑、乙○○均無罪。
    理  由
一、聲請簡易處刑意旨略以：被告羅元佑與告訴人甲○○曾有債
    務糾紛，因認告訴人未妥為履行，竟與被告乙○○共同基於
    以脅迫方式使人行無義務之事之強制犯意聯絡，先於民國96
    年4月28日1時許，至告訴人位於花蓮市○○街（詳細住址詳
    卷）住處，以敲打告訴人住處大門及壓按電鈴方式，要求告
    訴人出面處理債務，嗣被告乙○○與羅元佑基於共同犯意，
    先由被告乙○○於96年4月28日7時38分許，以行動電話0000
    000000號傳送簡訊，內容為：「你想我處理方式只會聽羅先
    生的話嗎，所以我想多瞭解林大哥的苦不要閃我請給我好做
    人」等語；再由被告羅元佑於同年5月4日21時20分許，以行
    動電話0000000000號傳送簡訊，內容為：「給你的是現金，
    你給的是費（應係「廢」之誤，下同）票，不會放過你的」
    等語，脅迫告訴人務須出面解決，使其行無義務之事，因認
    被告2 人共同涉犯刑法第304條第1項強制罪嫌。
二、按犯罪事實應依證據認定之，無證據不得認定犯罪事實；又
    不能證明被告犯罪者，應諭知無罪之判決，刑事訴訟法第15
    4條第2項、第301條第1項分別定有明文。次按告訴人之告訴
    ，係以使被告受刑事訴追為目的，是其陳述是否與事實相符
    ，仍應調查其他證據以資審認；又認定不利於被告之事實，
    須依積極證據，苟積極證據不足為不利於被告事實之認定時
    ，即應為有利於被告之認定，更不必有何有利之證據；又認
    定犯罪所憑之證據，雖不以直接之證據為限，間接證據亦包
    含在內，然而無論直接證據或間接證據，其為訴訟上之證明
    ，須於通常一般人均不致有所懷疑，而得確信其為真實之程
    度者，始得據為有罪之認定，倘其證明尚未達於此一程度，
    而有合理之懷疑存在時，事實審法院復已就其心證上理由予
    以闡述，敘明其無從為有罪之確信，因而為無罪之判決，尚
    不得任意指為違法。最高法院52年臺上字第1300號、30年上
    字第816號、76年臺上字第4986號分別著有判例可資參照。
三、公訴人認被告羅元佑、乙○○涉犯上揭強制罪嫌，無非以被
    告2 人之供述、告訴人之指述、警製職務報告、花蓮縣警察
    局花蓮分局中華派出所員警工作紀錄簿、被告羅元佑所有之
    0000000000號門號手機簡訊內容、被告乙○○所有之000000
    0000號門號手機簡訊內容為其論據。訊據被告羅元佑、乙○
    ○固坦承有於96年4月27日晚間2度至告訴人位於花蓮市○○
    街住處按壓電鈴找告訴人出面處理債務、被告乙○○有於96
    年4月28日7時38分許，以行動電話0000000000號傳送上開簡
    訊內容、被告羅元佑亦曾以其行動電話0000000000號傳送上
    開簡訊內容之事實，惟均堅決否認有何脅迫之強制犯行，羅
    元佑辯稱：96年4月27日晚間2次前去告訴人住處均未敲打大
    門、傳簡訊給告訴人的目的只是要他出面處理債務，簡訊內
    容所說「不會放過你的」，係因告訴人躲債，不接被告電話
    ，被告只得以簡訊告知不能拖延等待，將依法訴訟之意，此
    由被告未見告訴人回覆後，即向鈞院民事庭提起返還借款之
    訴，並未再出現言語或行動等騷擾，可知並沒有強制、脅迫
    告訴人的意思等語；乙○○辯稱：96年4月27日晚上6、7 點
    左右我與羅元佑去告訴人住處，告訴人之子及外勞開門讓我
    們進去，因告訴人不在，我們就走了，直到晚上10時許警衛
    告訴我們告訴人回來了，我與羅元佑再去告訴人家按門鈴，
    但沒有敲打大門，我們按了2、3次門鈴，都沒有人開門，也
    沒有人回應，但聽到裡面有電視的聲音，沒人回應，就離開
    了；所傳簡訊內容沒有什麼意思等語。
四、經查：
  1.刑事訴訟法第159條第1項規定：被告以外之人於審判外之言
    詞或書面陳述，除法律有規定者外，不得作為證據。又被告
    以外之人於偵查中向檢察官所為之陳述，除顯有不可信之情
    況者外，得為證據。再被告以外之人於檢察事務官、司法警
    察官或司法警察調查中所為之陳述，與審判中不符時，其先
    前之陳述具有較可信之特別情況，且為證明犯罪事實存否所
    必要者，得為證據。同法第159條之1第2 項、第159條之2分
    別定有明文。查：本件被告2 人對於公訴人所提出之告訴人
    於警詢時及偵查中之證詞，警製職務報告、花蓮縣警察局花
    蓮分局中華派出所員警工作紀錄簿等均不爭執其證據能力，
    本院審酌其等言詞陳述作成之情況，認為適當，且無顯不可
    信之情形，故依刑事訴訟法第159條之1 第2項、第159條之5
    之規定，認上開告訴人之陳述、警製職務報告、員警工作紀
    錄簿均有證據能力。
  2.按刑法第304條第1項所謂以脅迫使人行無義務之事或妨害人
    行使權利，係指以「現實」的加害相要脅迫使人行具体的無
    義務之事或妨害人具体的權利行使而言；刑法第305 條所謂
    以加害生命、身體、自由、名譽、財產之事，恐嚇他人，則
    以告知「將來」之惡害為已足，雖亦常有如為一定行為或不
    為一定行為將有如何之惡害等言詞，但亦僅係「抽象」之恫
    嚇，而與「現實具体」之強制有別；其所為是否屬惡害之通
    知，應參酌行為人之動機、目的、智識程度、斯時所受之刺
    激、所用之語氣及全文綜合觀察，非得以隻言片語而斷章取
    義，倘行為人僅係基於一時氣憤所為粗鄙之言或俚俗之語，
    非意在恐嚇，且對被害人之安全並未產生危險與實害者，亦
    難遽以恐嚇罪相繩。
  3.本件被告2 人於96年4月27日晚間8時許，前往告訴人住處找
    尋告訴人不遇，嗣於翌日凌晨1 時許再次前往告訴人住處找
    尋告訴人，告訴人亦未開門；於96年4月28日上午6時許，告
    訴人先傳簡訊給被告2人，希望被告2人停止其舉動，被告羅
    元佑乃於同日上午7時許（非聲請簡易處刑書所載之96年5月
    4 日），回傳簡訊給告訴人謂：「給你的是現金，你給的是
    費票，不會放過你的」；被告乙○○則於同日上午7 時38分
    回傳簡訊給告訴人謂：「你想我處理方式只會聽羅先生的話
    嗎，所以我想多瞭解林大哥的苦不要閃我請給我好做人」之
    事實，業據被告2 人供承不諱，核與告訴人於警詢時、偵查
    中及本院審理時之供述相符，並有被告2 人所有手機門號之
    簡訊內容照片數幀、簡訊內容列印資料1 紙、告訴人所提監
    視器翻拍照片5 幀、警製職務報告、花蓮縣警察局花蓮分局
    中華派出所員警工作紀錄簿在卷可按，自堪認為真實。
  4.惟查，被告羅元佑與告訴人間有金錢債務糾紛之事實，為被
    告羅元佑及告訴人所是認，並有被告羅元佑及告訴人承認形
    式上為真正之借據、買賣契約、票據等資料附卷可按（見本
    院卷第16頁筆錄及偵查卷第9頁起）。而被告2人為上開債務
    問題，於96年4月27日晚間8時許，前往告訴人住處不遇，再
    於96年4月28日凌晨1時許一般人夜間休息時間前往，雖足以
    令人不悅，但尚難逕認為有脅迫之意；再者，依告訴人提出
    之監視器翻拍照片5 幀顯示，96年4月27日晚間8時許在告訴
    人住處門口者僅為被告2 人，並未見其他人或如告訴人所述
    之「一群人」前來圍住云云，而28日凌晨1 時許在告訴人住
    處所見者亦為被告2人，另2張照片中告訴人住處門口或樓下
    大門至多亦僅為2 人，且照片或為側面或甚為模糊，無法辨
    別為何人，惟均明顯非告訴人所指之被告2 人偕同一群人前
    來，堪予認定。況且被告2人2次前往，均未見到告訴人或有
    何使其家人轉述任何脅迫之言語或舉動之行為，尚難逕認被
    告2人有何脅迫或恐嚇告訴之行為。
  5.被告2 人回覆告訴人之簡訊內容，雖有「你想我處理方式只
    會聽羅先生的話嗎」或「不會放過你的」之言語，惟內容均
    甚為抽象，並未有何現實的加害相要脅；而告訴人亦非欠缺
    意思判斷能力之人，在通常情形下，告訴人亦不會因此導致
    其身體自由或意思決定能力受到任何壓制，難認與刑法第30
    4條第1項強制罪之構成要件以壓制他人意思決定自由之要件
    尚有未符。況且被告2 人於回覆上開簡訊後，被告羅元佑嗣
    後即對告訴人提起民事訴訟解決雙方間債務糾紛，業據告訴
    人及被告羅元佑供述在卷，此外，被告2 人亦無其他不法之
    行為足資認定有以上開簡訊內容脅迫告訴人之意思，堪認被
    告2 人上開簡訊內容用語應是一時氣憤而為，主觀上並無脅
    迫或恐嚇告訴人之意思。
四、綜上所述，本件依檢察官所舉之證據及本院調查證據之結果
    ，均無法使本院確信被告2 人涉有公訴人所指妨害自由之犯
    行，彼等犯罪既不能證明，揆諸首揭法條及判例意旨，爰為
    被告2人無罪之諭知。
據上論斷，應依刑事訴訟法第451條之1第4 項但書、第301條第1
項，判決如主文。
本件經檢察官王怡仁到庭執行職務。
中    華    民    國    97    年    5     月    19    日
                  刑事第二庭    法  官  林碧玲
上列正本證明與原本無異。
如對本判決不服，應於送達後10日內，向本院提出上訴狀（上訴
狀應記載具體上訴理由並應抄附繕本）告訴人或被害人如對於本
判決不服者，應具備理由請求檢察官上訴，其上訴期間之計算係
以檢察官收受判決正本之日期為準。
中    華    民    國    97    年    5     月    19    日
                                書記官


司法院資訊處製作；財團法人民間司法改革基金會備份。
